【裁判字號】    90,交抗,316
【裁判日期】    900904
【裁判案由】    違反道路交通管理處罰條例
【裁判全文】
臺灣高等法院交通事件裁定                          九十年度交抗字第三一六號
    抗  告  人
    即受處分人  甲○○
右抗告人因違反道路交通管理處罰條例案件，不服臺灣士林地方法院九十年度交聲字
第七五號，中華民國九十年七月二十六日裁定，提起抗告，本院裁定如左：
        主  文
抗告駁回。
        理  由
一、原裁定略以﹕受處分人即異議人甲○○於民國八十九年十二月十二日晚上九時三
    十分許，駕駛車號ＩＧ─四○九九號自小客車，在省道台二線往台北方向九六公
    里處，在禁止超車之路段超車，經台北縣警察局瑞芳交通分隊警員舉發之事實，
    已經證人即當場舉發之警員簡文德、林盟鈜證述在卷，且經原審到場勘驗明確，
    製有勘驗筆錄及照片數張可稽，認受處分人違規事實明確，並以原處分機關依據
    道路交通管理處罰條例第四十七條第一項第二款之規定，裁處罰鍰新台幣一千二
    百元並記違規點數一點，並無不當，而駁回受處分人之異議。
二、抗告意旨略以﹕受處分人於前述時間，雖確駕駛前開車輛行經省道台二線往台北
    方向九十六公里處附近，惟受處分人係在九十七公里處超車，該處係可超車之黃
    虛線路段，並非雙黃線，警方舉發其超車之路段有誤；且當時為略下小雨之黑夜
    ，警員難免誤認他車或誤認受處分人違規超車；又受處分人遭攔停後，因汽車未
    確實停妥致向後滑行，曾受警員大聲警告，警員誣陷受處分人違規超車，全是為
    了增加績效，已背離交通法規維護行車安全之本意，原審不查竟予採信即有不當
    。
三、經查，舉發路段即省道台二線公路九六公里至九七公里間劃有設分向限制線（俗
    稱雙黃線），僅九十七公里前約十公尺及九十七公里以後劃設黃虛線（按即行車
    分向線）之事實，業據原審到場勘驗明確，並有照片及勘驗筆錄一份在卷可稽（
    見原審卷第二九至四一頁）。次查，證人即當場舉發之警員林盟鈜證稱﹕當時沒
    有下雨（見原審卷第二十一頁）。與受處分人所述當時下小雨，並不相符。則舉
    發當時是否確正下雨，已非無疑。縱確有小雨，然林盟鈜稱﹕其站在隧道旁邊的
    涼亭上，他（受處分人）違規當時是在台二線九六．五公里處，所有的車都在其
    視線範圍內，不可能看錯，且當時前方亦無其他車輛；又稱當時其所站位置被山
    擋住，不可能看得到受處分人所指之九十七公里處等語。同時值勤之警員簡文德
    亦證稱﹕在晚上其係由車燈辨識是否超車，如果超車的話可以看到四個車燈；且
    該路段有路燈照明；當時其位置距離違規處約四百公尺；當時前方只有一部大型
    車，並無其他車輛；且其攔車時還會與另一警員林盟鈜確認違規的是否是同一部
    車，其所在位置不可能看到受處分人所指之九十七公里處等語（見原審卷第三十
    二、三十三頁）。互核並無不符。查本件舉發時間係在非假日之晚上九時三十分
    許，舉發路段應不致有大量車流，且車輛於夜間行車多會開啟頭燈，亦即在有照
    明、視線良好且車流不大之情形下，實不難辨認是否違規超車，，是否下小雨，
    更不致影響取締之正確性。況警員站立處之視線可及受處分人違規超車處，非惟
    已經前述二警員證述明確，對照現場勘驗筆錄及照片並無不合。更可認警員無誤
    認之可能。反之，果如受處分人所指其合法超車位置係在近九十七公里處，因已
    非前述二證人視線所及，衡情警員實無於晚間取締一公里外非視線所及之車輛。
    因之，受處分人辯稱其曾在九七公里之黃虛線處合法超車等語，縱認屬實，然本
    件警員舉發者，應係受處分人在九十六點五公里處之違法超車行為。至於警員縱
    曾因受處分人未確實停妥汽車受檢而出聲斥責，然此係受處分人前述違規行為後
    所發生，不影響於違規事實之認定，附此敘明。
四、再查，執行本件舉發之警員林盟鈜、簡文德係單純發現受處分人違規始攔停取締
    ，與受處分人並不相識，亦無任何恩怨關係，衡情自無設詞故為誣攀，自陷偽證
    罪之必要。且交通警員掣單舉發違反道路交通管理處罰條例所列之違規行為，係
    公務員基於職務上權力，依法就特定之具體事件所為具公法上效果之單方行政行
    為，基於公務員為公法上行為具有公信力之原則，該舉發行為當可被推定為真正
    。因之，執勤警員本其維護交通秩序、安全職責所為之舉發，自應受到合法、正
    確之推定。原審經直接、公開、言詞審理之合法調查程序，查無何證據足資證明
    員警有捏造事實違法取締之情事，依經驗法則採信兩位證人即取締警員親眼目睹
    受處分人在設有禁止超車之雙黃線處所超車之證述，經命具結後，認其之證詞與
    事理無違，並認受處分人之違規情事明確，經核並無不當。受處分人抗告指摘原
    裁定不當，為無理由，應予駁回。
據上論斷，應依道路交通案件處理辦法第二十六條、刑事訴訟法第四百十二條，裁定
如主文。
中      華      民      國    九十      年     九 月         四         日
                              台灣高等法院刑事第七庭
                                  審判長法  官  吳  啟  民
                                        法  官  施  俊  堯
                                        法  官  林  瑞  斌
右正本證明與原本無異。
不得再抗告。
                                        書記官  丁  淑  蘭
中    華    民    國      九十    年       九       月        五        日


司法院資訊處製作；財團法人民間司法改革基金會備份。
